臺灣彰化地方法院刑事判決　　　　　　　　　　　　　九十三年度易字第九四八號
　　公　訴　人　臺灣彰化地方法院檢察署檢察官
　　被　　　告　甲○
右列被告因違反商標法等案件，經檢察官聲請以簡易判決處刑（九十二年度偵字第八
八六三號、第九六三八號），本院彰化簡易庭認有刑事訴訟法第四百五十一條之一第
四項但書之情形，不宜以簡易判決處刑，簽移由本院改依通常訴訟程序審理，本院判
決如左：
    主  文
甲○共同連續行使偽造私文書，足以生損害於他人，處有期徒刑參月，如易科罰金，
以參佰元折算壹日。扣案黑色大衛杜夫香煙參條及紅色大衛杜夫香煙貳條均沒收。緩
刑貳年。
    事  實
一、緣甲○平日以撿拾破銅爛鐵為生，民國九十二年十一月十三日前某日，某姓名年
    籍不詳年約四十至五十歲之成年男子，在彰化縣和美鎮河岸邊交付甲○黑色大衛
    杜夫香煙及紅色大衛杜夫香煙各三條（每條內有十包），並告以以新台幣（下同
    ）二百五十元之價格販售香煙一條，可從中抽取五十元充為生活費用，詎甲○為
    謀該不法所得，明知大衛杜夫香煙上之「Ｄａｖｉｄｏｆｆ」商標，係瑞士商大
    衛朵夫公司（起訴書誤載為大衛杜夫公司）向我國經濟部中央標準局（現已改制
    為經濟部智慧財產局）申請註冊登記，核准取得指定使用於菸、菸草及其他屬本
    類之商品之商標專用權，商標專用期限迄九十四年三月十五日止，現仍於商標專
    用期限內，未經商標專用權人大衛朵夫公司之同意，不得於同一商品，使用相同
    之註冊商標，而首開不詳姓名之成年男子所陳稱之售價遠低於每條約六百元之市
    價甚多，且大衛杜夫香煙在國際及國內市場行銷多年，具有相當之聲譽，為業者
    及一般消費大眾所熟知，屬相關大眾所共知之商標及商品，故該大衛杜夫香煙應
    係上開不詳姓名之成年男子或其他不詳姓名之成年人，未經大衛朵夫公司同意，
    即於同一商品仿冒製造使用相同之「Ｄａｖｉｄｏｆｆ」商標圖樣之私煙，竟允
    諾販售之，且明知在上開紅色大衛杜夫香煙外盒包裝上印有「焦油含量十二毫克
    、尼古丁含量○‧九毫克，條碼編號0000000000000」、內包裝印
    有「品名：大衛杜夫香煙、製造商：利是美有限公司、地址：德國漢堡派克街五
    一號、主要原料：菸草、香料、進口商：商真股份有限公司、地址：台北市○○
    ○路○段一四五號十一樓，尼古丁○‧九毫克、焦油十二毫克、條碼編號000
    00000」；黑色大衛杜夫香煙外盒包裝印有「焦油含量十三毫克、尼古丁含
    量○‧九毫克，條碼編號0000000000000」、內包裝印有「品名：
    大衛杜夫香煙、製造商：利是美有限公司、地址：德國漢堡派克街五一號、主要
    原料：菸草、香料、進口商：商真股份有限公司、地址：台北市○○○路○段一
    四五號十一樓，尼古丁○‧九毫克、焦油十三毫克、條碼編號00000000
    」等標示，係意圖欺騙他人，而虛偽標示原產國及品質暨虛偽表示該商品為利是
    美有限公司生產、商真股份有限公司經銷之私文書並條碼透過讀卡機可讀取製造
    之國家、商品名稱、售價之準私文書，竟基於販賣仿冒私煙、明知為虛偽標記之
    商品而販賣之犯意及行使偽造（準）私文書之概括犯意，暨與上開成年男子基於
    共同犯意聯絡，推由甲○於九十二年十一月十三日，在不詳地點，以二百五十元
    之價格，販售紅色大衛杜夫香煙乙條予不詳姓名之人，而販售虛偽標示原產國、
    品質、生產公司、經銷公司、製造國家、商品名稱及售價字樣之（準）私文書之
    仿冒商標商品而行使之，足以生損害於大衛朵夫公司；復承接上開行使偽造（準
    ）私文書之概括犯意，於同月十四日，在其位於彰化縣伸港鄉○○村○○路六號
    之住處，以五百元之價格，販售大衛杜夫香煙二條予彰化縣警察局和美分局姓名
    年籍不詳之成年女性工友，而行使虛偽標示生產公司、經銷公司、製造國家、商
    品名稱及售價字樣之（準）私文書之仿冒商標商品，足以生損害於大衛朵夫公司
    （另就販賣仿冒私煙、明知為虛偽標記之商品而販賣部分，雖甲○有販賣之真意
    ，且著手實施交付大衛杜夫香煙二條之行為，然因上述女性工友係為蒐證之目的
    並無買受真意致與甲○意思表示未合致而販售未遂，惟上開二罪皆無處罰未遂之
    規定，故此部分不成立犯罪）。嗣於九十二年十一月十四日十五時二十分許，經
    由甲○販售大衛杜夫香煙二條予前開彰化縣警察局和美分局女性工友之行為而確
    認甲○確有販售仿冒私煙犯行之彰化縣警察局和美分局員警遂會同彰化縣政府人
    員至上址，查扣黑色大衛杜夫香煙三條、紅色大衛杜夫香煙二條（其中二條係甲
    ○販售予右述女性工友，經該工友交付員警留存扣押）。
二、案經彰化縣警察局和美分局報告臺灣彰化地方法院檢察署檢察官聲請以簡易判決
    處刑，本院彰化簡易庭認有刑事訴訟法第四百五十一條之一第四項但書之情形，
    不宜以簡易判決處刑，簽移由本院改依通常訴訟程序審理。
    理  由
一、訊據被告甲○固坦承於上開時地，收受姓名年籍不詳之成年男子交付紅色及黑色
    大衛杜夫香煙各三條，該名男子並告知每條售價二百五十元，其可從中抽取部分
    款項等情不諱，惟矢口否認有何違反商標法、行使偽造（準）私文書及明知為虛
    偽標記之商品而販賣等犯行，並辯稱：該名男子表示如有人要買，即以每條二百
    五十元之價格販售，如無人要買，即贈送給伊吸食，迄今伊並未販賣予任何人，
    僅自己吸食紅色大衛杜夫香煙一條，而九十二年十一月十四日查獲當日，有人要
    向伊購買大衛杜夫香煙，伊表示可以送給該人，但該人說不要，要以一條二百五
    十元，二條五百元之價格向伊購買，並將五百元交給伊，伊即將大衛杜夫香煙二
    條交予該人，該人即表示係刑警將伊逮捕云云。然查：
（一）扣案之黑色大衛杜夫香煙三條、紅色大衛杜夫香煙二條，外盒及內包裝皆印有
      「Ｄａｖｉｄｏｆｆ」商標圖樣，業據本院調閱扣案物品核閱無誤，而「Ｄａ
      ｖｉｄｏｆｆ」商標圖樣，係大衛朵夫公司向我國經濟部中央標準局（現已改
      制為經濟部智慧財產局）申請註冊登記，核准取得指定使用於菸、菸草及其他
      屬本類之商品之商標專用權，商標專用期限迄九十四年三月十五日止，有大衛
      朵夫註冊商標圖樣乙紙在卷可稽（附於臺灣彰化地方法院檢察署九十二年度偵
      字第八八六三號偵查卷宗第五三頁），既扣案之大衛杜夫香煙五條之外盒及內
      包裝上，所印之「Ｄａｖｉｄｏｆｆ」商標圖樣，與上開大衛朵夫公司申請註
      冊登記之商標圖樣相同，且係使用在相同之商品即菸上，另扣案之紅色、黑色
      大衛杜夫香煙，經各取樣乙包送請商真股份有限公司鑑定結果為該二種香煙皆
      非原廠所產製之真品，復有商真股份有限公司九十二年十一月二十四日九二年
      營字第四九三號函乙紙附卷可稽（附於上開偵查卷宗第二八頁），足認扣案之
      黑色大衛杜夫香煙三條、紅色大衛杜夫香煙二條，皆係他人未經大衛朵夫公司
      同意，即於同一商品仿冒製造使用相同之「Ｄａｖｉｄｏｆｆ」商標圖樣之私
      煙，當屬無疑。
（二）次者，扣案大衛杜夫香煙，其中紅色大衛杜夫香煙外盒包裝上印有「焦油含量
      十二毫克、尼古丁含量○‧九毫克，條碼編號0000000000000」
      、內包裝印有「品名：大衛杜夫香煙、製造商：利是美有限公司、地址：德國
      漢堡派克街五一號、主要原料：菸草、香料、進口商：商真股份有限公司、地
      址：台北市○○○路○段一四五號十一樓，尼古丁○‧九毫克、焦油十二毫克
      、條碼編號00000000」；黑色大衛杜夫香煙外盒包裝印有「焦油含量
      十三毫克、尼古丁含量○‧九毫克，條碼編號0000000000000」
      、內包裝印有「品名：大衛杜夫香煙、製造商：利是美有限公司、地址：德國
      漢堡派克街五一號、主要原料：菸草、香料、進口商：商真股份有限公司、地
      址：台北市○○○路○段一四五號十一樓，尼古丁○‧九毫克、焦油十三毫克
      、條碼編號00000000」等標示，業據本院受命法官於準備程序時勘驗
      無訛（詳本院九十三年十月十五日準備程序筆錄第五頁至第六頁），既上述香
      煙皆係仿冒製造之私煙，則其上標示原產國、品質暨表示該商品為利是美有限
      公司生產、商真股份有限公司經銷之私文書並條碼透過讀卡機可讀取製造之國
      家、商品名稱、售價之準私文書等字樣，當皆係虛偽標示，殆屬無疑。
（三）又大衛杜夫香煙在國際及國內市場行銷多年，具有相當之聲譽，為業者及一般
      消費大眾所熟知，屬相關大眾所共知之商標及商品，此為一般人所周知，且被
      告亦自承稱：有吸食長壽牌香煙之習慣，長壽牌香煙每包三十五元，至於外國
      廠牌之香煙則較貴等語（詳上開偵查卷宗第十七頁、第四○頁），則其對大衛
      杜夫香煙每條約六百元之市價，當知之甚稔，惟該姓名年籍不詳之成年男子竟
      囑其以每條二百五十元之價格販售，且其可從中抽取五十元充為生活費用，其
      係一具有理性之成年人，對此異於常情之情事焉有不起疑之處，況被告於偵訊
      時亦自承稱：伊當時有問這樣是否會被抓，該名男子說賣幾條沒關係等語在卷
      （詳上開偵查卷宗第四○頁），綜上互析，足知被告對該商品之來源並非商標
      專用權合法授權之代理商或經銷商，而係他人仿冒製造應有所認識。
（四）再者，被告自姓名年籍不詳之成年男子處，收受前開大衛杜夫香煙共六條後，
      已於九十二年十一月十三日，在不詳地點，以二百五十元之價格，販售紅色大
      衛杜夫香煙乙條予姓名年籍不詳之人一節，迭據被告於九十二年十一月十四日
      警詢、同日偵訊中自白不諱（詳上開偵查卷宗第四頁反面、第十七頁），此為
      被告犯罪後首次陳述，較無利害權衡，且被告警詢供述亦係依照被告陳述記載
      ，並據負責詢問被告之證人即彰化縣警察局和美分局員警丙○○於本院審理時
      證述屬實（詳本院九十三年十一月十六日審判筆錄第九頁），足認被告警詢時
      並未受到脅迫、利誘或詐欺，則其前開警偵訊自白應係出於任意性陳述而屬實
      ，其事後於本院審理時翻異其供，改稱係自己吸食云云，顯係卸責之詞，不足
      採信。另九十二年十一月十四日，彰化縣警察局和美分局姓名年籍不詳之女性
      工友，曾在被告住處，以五百元之代價，向被告買受大衛杜夫香煙二條之事實
      ，並據彰化縣警察局和美分局員警丙○○、乙○○於本院審理時證述無訛（詳
      本院九十三年十一月十六日審判筆錄第六頁、第十頁、第十四頁），足徵被告
      確有於九十二年十一月十三日、同月十四日，連續販賣仿冒製造使用相同之「
      Ｄａｖｉｄｏｆｆ」商標圖樣之私煙，亦屬無疑，被告辯稱：僅係要贈送香煙
      予員警而非販賣云云，顯係避就之詞，不足採信。至上述彰化縣警察局和美分
      局姓名年籍不詳之女性工友雖係為蒐證之目的，而向被告購買大衛杜夫香煙二
      條，足認其顯無買受大衛杜夫香煙之真意，惟被告確有販賣之真意，且著手實
      施交付大衛杜夫香煙二條之行為，本應論以販賣仿冒製造使用相同之「Ｄａｖ
      ｉｄｏｆｆ」商標圖樣之私煙未遂罪及販賣虛偽標示商品未遂罪，最高法院八
      十五年度第四次刑事庭會議決議、九十三年度台上字第五八○號、第一一五九
      號判決意旨可資參照，惟此二法條皆無未遂犯之處罰，故此部分不成立犯罪，
      惟被告既已將有虛偽標示生產公司、經銷公司、製造國家、商品名稱及售價字
      樣之（準）私文書之仿冒商標商品交付前述女性工友，則其當有行使偽造（準
      ）私文書之犯行，當屬無疑，附此敘明。
（五）此外，復有彰化縣政府查獲違法嫌疑菸酒案件現場處理紀錄表、彰化縣警察局
      和美分局扣押筆錄、扣押物品目錄表及司法警察機關搜索經過及搜索結果陳報
      書各乙紙在卷可稽（附於上開偵查卷宗第六頁至第九頁）。綜上，本件事證明
      確，被告犯行，堪以認定。
二、本件扣案大衛杜夫香煙外盒及內包裝上既有如事實欄所載之文字標示，依刑法第
    二百十條、第二百二十條第二項及第二百五十五條之規定，乃屬私文書、準私文
    書及虛偽標示之商品，被告據以販賣行使，自為商標法與刑法偽造文書罪章及妨
    害農工罪章所處罰。核被告甲○所為，係觸犯商標法第八十二條之販賣仿冒商標
    商品罪，刑法第二百十六條、第二百十條、第二百二十條第二項之行使偽造（準
    ）私文書罪及同法第二百五十五條第二項之販賣虛偽標記商品罪。其與姓名年籍
    不詳年約四十至五十歲之成年男子有上開犯行，有犯意之聯絡，行為之分擔，皆
    為共同正犯。其先後二次行使偽造（準）私文書行為，時間緊接，方法相同，觸
    犯構成要件相同之罪名，顯係基於概括犯意反覆為之，應依連續犯之規定論以一
    罪，並加重其刑。再其以一販賣行為同時觸犯上開數罪名，為想像競合犯，應依
    刑法第五十五條之規定，從一重之行使偽造私文書罪處斷。至聲請簡易判決處刑
    書雖僅記載被告販賣仿冒商標商品之犯行，而未起訴被告販賣虛偽標記商品及行
    使偽造（準）私文書之犯行，然此部分犯行與起訴部分有想像競合犯之裁判上一
    罪關係，業如前述，為起訴效力所及，本諸審判不可分原則，本院應併予審理。
    爰審酌被告販賣仿冒商標商品影響真正商標權所表彰之品質及商譽，造成商標專
    用權人之損失，影響消費者權益，並妨礙社會交易秩序，且所為損害我國國際名
    譽，惟僅販賣三條大衛杜夫香煙，及其素行、犯罪動機、目的、手段、智識程度
    、生活狀況等一切情狀，量處如主文所示之刑，並諭知易科罰金之折算標準。至
    扣案之黑色大衛杜夫香煙三條及紅色大衛杜夫香煙二條，為被告未經商標權人同
    意，於同一商品，使用相同之註冊商標所販賣之商品，不問屬於被告所否，應依
    商標法第八十三條之規定，宣告沒收之。末查，被告前雖曾因過失致死案件，於
    五十八年十二月三十一日，經本院判處有期徒刑六月確定，嗣並於五十九年一月
    三十一日送監而執行完畢，固有臺灣高等法院被告全國前案紀錄表乙份在卷可稽
    ，惟執行完畢後，五年以內未曾受有期徒刑以上刑之宣告，為牟每販賣一條香煙
    可得五十元充為生活費用，始為本件犯行，犯罪動機尚值憐憫，經此偵、審教訓
    ，應知所警惕而無再犯之虞，其所宣告之刑，本院認以暫不執行為適當，併予宣
    告緩刑二年，以勵自新。
據上論斷，應依刑事訴訟法第四百五十二條、第二百九十九條第一項前段，商標法第
八十二條、第八十三條，刑法第十一條前段、第二十八條、第五十六條、第二百十六
條、第二百十條、第二百二十條第二項、第二百五十五條第二項、第五十五條、第四
十一條第一項前段、第七十四條第二款，罰金罰鍰提高標準條例第一條前段、第二條
，判決如主文。
本案經檢察官李毓珮到庭執行職務。
中      華      民      國      九十三    年    十一    月    三十      日
                                臺灣彰化地方法院刑事第三庭
                                    審判長法  官  余仕明
                                          法  官  黃玉齡
                                          法  官  游秀雯
右正本證明與原本無異。
如不服本判決，應於判決送達後十日內，向本院提出上訴狀（須附繕本）。
                                    法院書記官    陳文俊
中      華      民      國      九十三      年     十二   月      九    日
附錄本案論罪科刑法條全文：
商標法第八十二條
明知為前條商品而販賣、意圖販賣而陳列、輸出或輸入者，處一年以下有期徒刑、拘
役或科或併科新臺幣五萬元以下罰金。
刑法第二百十六條
行使第二百十條至第二百十五條之文書者，依偽造、變造文書或登載不實事項或使登
載不實事項之規定處斷。
刑法第二百十條
偽造、變造私文書，足以生損害於公眾或他人者，處五年以下有期徒刑。
刑法第二百二十條
在紙上或物品上之文字、符號、圖畫、照像，依習慣或特約，足以為表示其用意之證
明者，關於本章及本章以外各罪，以文書論。
錄音、錄影或電磁紀錄，藉機器或電腦之處理所顯示之聲音、影像或符號，足以為表
示其用意之證明者，亦同。
稱電磁紀錄，指以電子、磁性或其他無法以人之知覺直接認識之方式所製成之紀錄，
而供電腦處理之用者。
刑法第二百五十五條
意圖欺騙他人，而就商品之原產國或品質，為虛偽之標記或其他表示者，處一年以下
有期徒刑、拘役或一千元以下罰金。
明知為前項商品而販賣，或意圖販賣而陳列，或自外國輸入者，亦同。
